最　高　行　政　法　院　判　決
　　　　　　　　　　　　　　　　　　 94年度判字第02018號
上　訴　人　甲○○
訴訟代理人　卓隆燁
被 上訴 人　財政部臺灣省中區國稅局
代　表　人　乙○○
上列當事人間因贈與稅事件，上訴人對於中華民國93年6月30日
臺中高等行政法院92年度訴字第975號判決，提起上訴，本院判
決如下：
    主  文
上訴駁回。
上訴審訴訟費用由上訴人負擔。
    理  由
壹、本件上訴人主張：查被繼承人王寶妹辦理贈與稅申報事宜，
    乃係依據被上訴人民國（下同）85年5月23日中區國稅2字第
    850041161號函辦理，依財政部76年5月6日台財稅第7571716
    號函釋意旨，被繼承人王寶妹如未於被上訴人限期內辦理申
    報，將面臨追補本稅並受處罰，則被繼承人王寶妹當時為免
    受罰，不得不於限期內辦理該贈與稅申報。又被繼承人王寶
    妹於法令所訂期限內提出具體事證申請退還溢繳稅款，且稅
    捐稽徵法既不以是否完納稅款者為申請退還溢繳稅款之要件
    ，被繼承人王寶妹仍是依法行使權利，惟原審不但未查稅捐
    稽徵法第28條並非以是否完納稅款為適用要件，更未查繳納
    稅款與否與被繼承人王寶妹對於該處分異議並無直接關連，
    原審顯已違背經驗法則之判斷。次查本件請求退還溢繳稅款
    ，係起因於被上訴人所為稅額核定錯誤所致，上訴人縱非依
    稅捐稽徵法第28條規定據以申請被上訴人撤銷原處分另為退
    還溢繳稅款之處分，被上訴人於知悉該處分係屬違法者，亦
    應本於行政程序法第117條之規定自為撤銷。且依稅捐稽徵
    法第28條之立法意旨可知，對於稅捐稽徵法第28條之適用，
    係在賦予納稅義務人針對發生溢繳稅款之情形，不論是適用
    法令錯誤、計算錯誤或其他原因，得予主動申請退還之法令
    依據，所重視者並非在溢繳之原因，而在賦與納稅義務人發
    動之機制，惟觀原審所述理由，非無限縮稅捐稽徵法第28條
    規定適用範圍之情，顯與法不合。另「有關稅捐稽徵法第28
    條所定因適用法令錯誤溢繳稅款，得申請退還之規定內容，
    其所稱之適用法令錯誤，在法律解釋上，應包括事實認定因
    違反採證法則而有錯誤之情形」為臺北高等行政法院89年度
    訴字第2318號判決所採。則上訴人就系爭資金借用與返還，
    已循序例舉說明其確實均有銀行對帳單或存摺可稽，然被上
    訴人仍就系爭資金單一時點之移轉，逕予認定贈與情事並據
    以核課贈與稅，全然未審該當行為並未符合所稱遺產及贈與
    稅法第5條第1項第3款以贈與論之法律構成要件，難謂被上
    訴人無適用實體法上之錯誤。而原審亦持上訴人退還溢繳稅
    款之申請誠難主張稅捐稽徵法第28條規定適用之見解，不但
    限縮上訴人主動申請之權利，被上訴人亦未主動更正其錯誤
    核定，致不適法得撤銷行政處分持續使上訴人之權利受侵害
    ，原審未予糾正，應予撤銷。末按家族宗親間資金調度之往
    來乃屬常態，如依被上訴人所調查被繼承人資金往來情形之
    證據資料，僅以片段資金認定贈與情事為事實認定之採證法
    則，亦難謂無違經驗法則，爰請求廢棄原判決。
貳、被上訴人未提出上訴答辯狀。
參、原審斟酌全辯論意旨及調查證據之結果，以：查本件被上訴
    人以被繼承人王寶妹生前涉有遺產及贈與稅法第5條第3款、
    第1款應以贈與論之情事，遂於85年5月23日以中區國稅2字
    第850041161號函通知王寶妹於文到10日內申報贈與稅，王
    寶妹依限申報後，被上訴人初查核定王寶妹82年度贈與總額
    新臺幣（下同）26,445,000元，贈與稅額8,313,250元，此
    有85年6月3日贈與稅申報書、查簽報告及85年7月11日贈與
    稅應稅案件核定通知書等附於原處分卷可稽，是王寶妹既於
    規定期間內申報贈與稅，被上訴人依遺產及贈與稅法第5條
    第3款、第1款之規定，發單補徵王寶妹應納之稅款，於法自
    屬有據，並無上訴人所稱稽徵機關稅額核定適用法令錯誤之
    問題。次查，就稅捐稽徵法第28條規定之文義解釋，請求退
    還之緣由，必須因適用法令錯誤或計算錯誤而溢繳稅款者，
    始足當之，否則即無其適用（改制前行政法院74年度判字第
    1168號判決參照）。被繼承人王寶妹對系爭被上訴人課稅處
    分並未異議，或表示不服，而依稅捐稽徵法第35條、第38條
    之規定申請復查，且於85年9月24日繳納該稅款，核屬經稽
    徵機關核定確定之案件。則上訴人起訴主張本件為買賣股票
    及返還借款而非贈與等語，顯係對於課贈與稅之課稅原因事
    實之爭執，並非對於確定的事實適用法令有何錯誤，亦非數
    額計算錯誤或有其他原因之問題，誠難主張有稅捐稽徵法第
    28條規定之適用。綜上所述，被上訴人所為之原處分，核無
    違誤，訴願決定遞予維持，亦無不合，上訴人仍執前詞訴請
    撤銷，並請求被上訴人應給付8,313,250元，及自85年9月24
    日起至清償日止，按年息6.6%計算之利息（上訴人當時借款
    利率），為無理由，應予駁回，乃判決駁回上訴人在原審之
    訴。
肆、本院查：（一）、按「納稅義務人對於因適用法令錯誤或計
    算錯誤溢繳之稅款，得自繳納之日起5年內提出具體證明，
    申請退還。」為稅捐稽徵法第28條前段所明定。次按「財產
    之移動，具有左列各款情形之一者，以贈與論，依本法規定
    ，課徵贈與稅：一、在請求權時效內無償免除或承擔債務者
    ，其免除或承擔之債務。三、以自己之資金，無償為他人購
    置財產者，其資金。」分別為行為時遺產及贈與稅法第5條
    第1款、第3款所規定。本件上訴人之養母王寶妹（89年4 月
    30日死亡）生前於82年6月8日以自有資金11,455,000元無償
    為其弟王文貴（上訴人之生父）購買長勝投資股份有限公司
    （下稱長勝公司）及惠勝畜牧股份有限公司股票（下稱惠勝
    公司），及於82年6月9日無償為勝王貿易股份有限公司（下
    稱勝王公司）償還貸款15,000,000元。被上訴人初查以涉有
    行為時遺產及贈與稅法第5條第3款及第1款應以贈與論之情
    事，乃通知王寶妹於文到10日內申報贈與稅，王寶妹依限申
    報後，被上訴人遂依其出資額分別核定82年度贈與總額11,4
    55,000元、15,000,000元，贈與稅額2,483,000元、5,830,2
    50元。王寶妹於85年9月24日繳納完竣，嗣於89年4月29日申
    請退還上開溢繳稅款，經被上訴人以89年6月9日中區國稅2
    字第890032790號函復，否准所請。因王寶妹於89年4月30日
    死亡，上訴人遂主張已就實際之資金流程及其發生原因陳述
    綦詳，並說明係屬買賣與借貸之本質，殊無遺產及贈與稅法
    第5條第1款及第3款應以贈與論之情形，請退還溢繳稅款云
    云，提起訴願，經訴願決定駁回。上訴人不服提起行政訴訟
    ，案經原審92年5月6日91年度訴字第436號判決略以，被上
    訴人於89年6月9日以當時已死亡之王寶妹為受處分人而否准
    其退還溢繳稅款之申請，自有對已死亡之當事人為行政處分
    之違誤，將訴願決定及原處分均撤銷，囑由被上訴人另為適
    法之處理。嗣經被上訴人依判決意旨重行審酌結果，以王寶
    妹已死亡，而上訴人為王寶妹之唯一法定繼承人，乃以92
    年7月24日中區國稅2字第0920042509號函復上訴人略以，本
    案贈與稅，經就查核資金流程審查結果，核屬遺產及贈與稅
    法第5條第1款、第3款應以贈與論情形，且王寶妹亦已補申
    報贈與稅並繳納贈與稅在案，原核定並無違誤，尚無稅捐稽
    徵法第28條規定應予更正之情事等語。上訴人仍表不服，提
    起訴願，亦遭駁回，乃提起本件行政訴訟。原判決關於本件
    不符合稅捐稽徵法第28條所規定錯誤溢繳之退稅要件已詳為
    論述；又上訴人係主張本件為買賣及借貸而非贈與，請求退
    稅等語，惟原處分以本件被繼承人涉及遺產及贈與稅法第5
    條第3款及第1款規定之以贈與論情事，係依上訴人之贈與稅
    申報資料核定，上訴人對該處分並無爭議，且已依規定繳納
    核定稅捐，原核定並無違誤，且誠難謂其認定課稅要件違背
    經驗法則，尚無稅捐稽徵法第28條規定適用法令錯誤或計算
    錯誤之情事。本件上訴人係對於贈與稅之課稅要件事實之爭
    執，並非對於確定的事實適用法令有錯誤，亦非數額計算錯
    誤之問題，則誠難主張有稅捐稽徵法第28條規定之適用。是
    原判決乃維持原處分及訴願決定，而駁回上訴人在原審之訴
    ，其所適用之法規與該案應適用之現行法規並無違背，與解
    釋判例，亦無牴觸，並無所謂原判決有違背法令之情形。再
    者，證據之取捨與當事人所希冀者不同，致其事實之認定亦
    異於該當事人之主張者，不得謂為原判決有違背法令之情形
    。
    （二）、上訴人對於業經原判決詳予論述不採之事由再予爭
    執，核屬法律上見解之歧異，要難謂為原判決有違背法令之
    情形。本件上訴論旨，仍執前詞，指摘原判決違誤，求予廢
    棄，難認有理由，應予駁回。
據上論結，本件上訴為無理由，爰依行政訴訟法第255條第1項、
第98條第3項前段，判決如主文。
中　　華　　民　　國　　94　　年　　12　　月　　22　　日
                  第一庭審判長法  官　葉　振　權
                              法  官  陳  秀  美
                              法  官　劉　鑫　楨
                              法  官　吳　明　鴻
                              法  官　梁  松  雄
以  上  正  本  證  明  與  原  本  無  異
中　　華　　民　　國　　94　　年　　12　　月　　22　　日
　　　　　　　　　　　　　　　書記官　陳　盛　信
